臺灣宜蘭地方法院刑事判決　　　　　　　九十三年度訴字第一號
　　公　訴　人　臺灣宜蘭地方法院檢察署檢察官
　　被　　　告　甲○○
右列被告因違反槍砲彈藥刀械管制條例案件，經檢察官提起公訴（九十二年度偵字第
二九二二號），本院判決如左：
    主  文
甲○○無罪。
    理  由
一、公訴意旨略以：被告甲○○自不詳時日起，未經許可，持有可發射金屬或子彈具
    有殺傷力之土造長槍一枝（槍枝管制編號0000000000號）、鋼珠三十
    五顆。嗣於民國九十二年十一月二十五日十時十五分許，為警持搜索票在宜蘭縣
    大同鄉○○村○○路九號甲○○住處倉庫製茶機內查獲上開土造長槍一枝、在甲
    ○○臥房內查獲鋼珠三十五顆、空底火殼一顆，因認被告涉有槍砲彈藥刀械管制
    條例第十一條第四項未經許可持有槍枝罪嫌。
二、公訴人認被告涉有右揭犯罪，係以警方在被告住處倉庫內之製茶機中，搜索扣得
    具有殺傷力之土造長槍一枝，並於被告住處倉庫牆壁有彈孔為主要論據。訊據被
    告堅詞否認有前開未經許可持有槍枝之犯行，並辯稱：槍枝不是伊的，不知道何
    人將槍枝放在伊的家裡等語。
三、按犯罪事實應依證據認定之，無證據不得推定其犯罪事實；另不能證明被告犯罪
    者，應諭知無罪之判決，刑事訴訟法第一百五十四條第二項、第三百零一條分別
    定有明文。又刑事訴訟法上認定犯罪事實所憑之證據，雖不以直接證據為限，間
    接證據亦包括在內，然而無論直接證據或間接證據，其為訴訟上之證明，須於通
    常一般之人均不致有所懷疑，而得確信其為真實之程度者，始得據為有罪之認定
    ，惟採用間接證據時，必其所成立之證據，在直接關係上，雖僅足以證明他項事
    實，而採此他項事實，本於推理之作用，足以證明待證事項者，方為合法，若係
    憑空之推想，則尚非間接證據，且如未發現相當證據，或證據不足以證明，自不
    能以推測或擬制之方法，以為裁判之基礎，最高法院分別著有七十六年台上字第
    四九八六號、三十二年上字第六七號、四十年台上字第八六號判例可資參照。
四、經查：
  (一)本件宜蘭縣警察局三星分局員警在被告住處倉庫內之製茶機中，查獲扣案之土造
    長槍一枝，有本院九十二年度聲搜字第六一四號搜索票影本、宜蘭縣警察局三星
    分局搜索扣押筆錄、扣押物品目錄表等件在卷可佐。而扣案之土造長槍經送請內
    政部刑事警察局鑑定結果，認「送鑑土造長槍壹枝（槍枝管制編號000000
    0000）認係由木質槍身及土造金屬槍管組合而成之土造長槍，以打擊槍管底
    部底火（藥）引爆槍管內火藥為發射動力，機械性能良好，可供擊發使用，認具
    殺傷力」，有該局九十三年一月五日刑鑑字第○九二○二二六七五七號槍彈鑑定
    書一份附卷可證。
  (二)再搜索之過程，依證人乙○○警員於本院審理中證稱：於九十一年十一月二十五
    日至被告住處搜索，被告的住處是三合院，前面有一個廣場空地，面對三合院右
    邊是被告住的，左邊是一個倉庫，中間那排被土石流壓壞，被告住的地方有門，
    左邊倉庫沒有門，搜索當天在左邊倉庫製茶機內找到獵槍一枝，製茶機有很厚的
    灰塵，倉庫內有養雞，鋼珠是在被告住處泡茶桌旁邊地上茶葉罐內找到，底火是
    在三合院的廣場地上找到，並在倉庫外牆壁發現留有彈孔等語（參見本院九十三
    年六月二十四日審判筆錄），再依卷附被告住處照片所示，被告住處係屬三合院
    式建築，被告房間位於廣場右側，左側倉庫並無大門，中間房屋之後方有破損傾
    倒之情形，核與證人乙○○警員證述現場情形相符。而證人丙○○於本院審理中
    證稱：被告是伊九十年九月請來的臨時工割草，因被告工作很認真所以雇用被告
    做長期割檳榔，割檳榔有時限，一般從每年十月到隔年的五、六月，沒有割檳榔
    的時候就請被告在檳榔園割草、施肥，雇用被告沒有提供住宿，被告大部分回家
    居住，他們早上六點半出發上山，下午五點半到六點下工，偶而被告會住在山上
    的工寮，工作時間是每週二、四、星期日採收全天，星期一、三、五採收半天，
    偶而也會採收全天，幾乎只有星期六休息半天，每次半天還要到檳榔園巡視，今
    年檳榔是割到六月十日，因為有時被告睡得很晚，伊曾去過被告住處去接被告，
    被告的住處主屋有一個柵欄式的鐵門，房子很老舊，而住處只有被告一個人居住
    等語（參見本院九十三年七月二十一日審判筆錄）。依證人丙○○之證述，被告
    受雇採割檳榔之工作時間為上午六點三十分許至下午六時許，被告住處僅有被告
    一人居住，日間並無其他人在該住處，依證人乙○○之證述及被告住處照片所示
    ，被告住處倉庫並無大門且該倉庫用以飼養雞隻之場所，而製茶機放置於倉庫內
    ，警方於搜索時，該製茶機上留有灰塵等情，顯然該倉庫非供人使用中，雖警方
    於倉庫內搜索扣得土造長槍一枝，惟該倉庫並無門扇且他人既能隨意進出，則即
    難僅憑該倉庫係屬被告所有而認於其內搜索扣得之土造長槍亦為被告所持有。
  (三)公訴人雖認被告住處倉庫留有彈孔且住處廣場留有底火，故可證被告持有長槍云
    云，惟依證人乙○○證述：底火是在三合院廣場的工地上找到，彈孔在左邊倉庫
    外牆壁上發現等情，則該彈孔係位於倉庫外牆壁上，底火亦於屋外廣場發現，均
    非被告居住之屋內，是亦難據此即推論被告持有查獲之土造長槍。
  (四)依上說明，公訴人所舉之證據不足以證明被告確有持有查獲土造槍枝之犯行。此
    外復查無任何積極證據，足認被告確有公訴人所指之犯行，不能證明被告犯罪，
    依法應諭知無罪之判決。
五、本件公訴人所訴被告之犯罪事實，業經本院判決無罪，已如前述，檢察官移送併
    辦部分，即臺灣宜蘭地方法院檢察署檢察官九十三年度偵字第一一八六號偵查案
    件，本院自無從並予審理，此部分應退回檢察官另行處理，附此敘明。
據上論斷，應依刑事訴訟法第三百零一條第一項判決如主文。
本案經檢察官劉憲英到庭執行職務
中      華      民      國    九十三    年      八      月      四    日
                                  臺灣宜蘭地方法院刑事第四庭
                                        審判長法  官  林  惠  玲
                                              法  官  郭  顏  毓
                                              法  官  辜  漢  忠
右正本證明與原本無異。
如不服本判決，應於判決送達後十日內，向本院提出上訴狀。（應附繕本）
                                              書記官  林  秀  麗
中      華      民      國    九十三    年      八      月      四      日
